臺灣基隆地方法院刑事判決　
110年度訴字第316號
                                      110年度訴字第359號
公  訴  人  臺灣基隆地方檢察署檢察官
被      告  張詠翔


指定辯護人  楊大維律師（本院公設辯護人）  
被      告  周志江


指定辯護人  姚宗樸律師（義務辯護）
被      告  陳聖珈




選任辯護人  陳振瑋律師
            章文傑律師
被      告  陳偉傑


選任辯護人  陳逸帆律師
被      告  陳志忠




選任辯護人  余昇峯律師（法律扶助）
被      告  蔡孟晉



指定辯護人  黃啟銘律師（義務辯護）
上列被告因強盜等案件，經檢察官提起公訴（110年度偵字第405
6號、第4181號、第4382號）暨追加起訴（110年度偵字第5632號
、第5820號），本院判決如下：
    主    文
張詠翔犯攜帶兇器強盜罪，處有期徒刑柒年。
周志江共同犯妨害自由罪，處有期徒刑肆月，如易科罰金，以新
臺幣壹仟元折算壹日。
陳聖珈共同犯妨害自由罪，處有期徒刑肆月，如易科罰金，以新
臺幣壹仟元折算壹日。
陳偉傑共同犯妨害自由罪，處有期徒刑叁月，如易科罰金，以新
臺幣壹仟元折算壹日。
乙○○犯傷害罪，處有期徒刑玖月。
丁○○共同犯妨害自由罪，處有期徒刑叁月，如易科罰金，以新臺
幣壹仟元折算壹日。
    犯罪事實
一、緣張詠翔於民國110年6月間向陳聖珈借用之iphone 12 Pro
    行動電話1支，遭黃梓豪（綽號種子）拿走，陳聖珈於110年
    6月6日上午至基隆巿新西街2巷27號找黃梓豪索回上開行動
    電話並報警處理，經警到場處理時，在該處查獲另案通緝之
    李偉民，李偉民因而繳付具保金新臺幣（下同）5萬元，黃
    梓豪、李偉民將此事歸責於陳聖珈。數日後，黃梓豪、李偉
    民約陳聖珈見面解決上開糾紛，陳聖珈請求周志江（為李偉
    民之前妻舅）一同前去，抵達相約之基隆巿西定路綽號「飯
    糰」男子住所後，陳聖珈遭黃梓豪、李偉民及甲○○等人脅迫
    簽立內容為陳聖珈於110年5月30日向黃梓豪借款10萬元之借
    據1紙，及面額各為3萬元、3萬5千元、3萬5千元，發票日期
    均為110年5月30日之本票3紙始得脫身（上開事件經警另行
    查辦）。陳聖珈事後向張詠翔告知上情，張詠翔對黃梓豪心
    生不滿，欲向黃梓豪取回上開行動電話及借據、本票等物，
    遂於110年6月12日，連繫周志江、高義崴（另行通緝）、無
    犯意聯絡之詹億笙（經檢察官另為不起訴處分）及未滿18歲
    之少女陳○玲（另移送少年法庭審理），高義崴則找乙○○（
    綽號螃蟹），乙○○再找陳偉傑、丁○○前來助勢。張詠翔、陳
    聖珈、周志江、乙○○、陳偉傑、丁○○、高義崴、詹億笙、陳
    ○玲等人先於110年6月13日2時許，在基隆市信義區六和街之
    「車滿城自助洗車廠」集合，商議由周志江、陳聖珈以交付
    系爭iphone 12 Pro行動電話包裝盒使其得將行動電話轉售
    為由，將黃梓豪約出，乙○○、高義崴攜帶開山刀、非制式空
    氣槍（未證明有殺傷力）壓制黃梓豪上車往他處談判，商議
    既成，張詠翔、陳聖珈、周志江、乙○○、陳偉傑、丁○○與高
    義崴共同基於妨害自由之犯意聯絡，由周志江先打電話給李
    偉民，使李偉民轉告黃梓豪相約在基隆市○○區○○路000號OK
    便利商店前見面，再由乙○○駕駛車牌號碼0000-00號、陳偉
    傑駕駛車牌號碼0000-00號、周志江駕駛車牌號碼000-0000
    號等三台自小客車，分別附載張詠翔、陳聖珈、詹億笙、陳
    ○玲、高義崴、丁○○一同抵達上開OK便利商店附近停車，等
    候黃梓豪出現，周志江所駕之BFQ-3716號自小客車附載陳聖
    珈停放在便利商店前，再撥打電話予李偉民，李偉民要周志
    江在該處等候，之後即有李偉民友人甲○○、丙○○前來，正與
    周志江談話時，乙○○認係「種子」黃梓豪前來，與高義崴下
    車，各持開山刀1把，質問甲○○、丙○○是否為「種子」之男
    子，然均遭否認，乙○○竟基於傷害人身體之犯意，持開山刀
    揮砍甲○○之左手臂2次，致其受有左上臂2處割裂傷之傷害，
    乙○○再與高義崴各以開山刀架在甲○○、丙○○脖子，高義崴對
    甲○○及丙○○稱：「若不上車，就要砍死你們」等語，使甲○○
    、丙○○心生畏懼，不能反抗而乘坐至周志江所駕BFQ-3716號
    自小客車後座，乙○○則持開山刀及空氣槍坐上該車副駕駛座
    ，吩咐周志江駛往偏僻處所，周志江即駕車往海洋大學方向
    行駛，以此方式妨害甲○○、丙○○之行動自由，陳聖珈改搭坐
    高義崴駕駛之3015-VH號自小客車，與張詠翔、詹億笙、陳○
    玲同車，陳偉傑則駕駛0193-T9號自小客車附載丁○○，均跟
    隨在周志江車輛後方。行車途中，乙○○見丙○○在使用行動電
    話，為防甲○○、丙○○尋求支援，即承前妨害自由之接續犯意
    ，出示開山刀及空氣槍，恫嚇以：「若不交出手機，搜到的
    話就把你們丟到海裡」、「這是真槍，知道什麼就說什麼。
    如不配合就要你們好看」等語，脅迫二人均交出其所有之行
    動電話，使甲○○、丙○○均心生畏懼，甲○○將所有之iphone 6
    及OPPO行動電話各1支、丙○○將REALM行動電話1支，均交予
    乙○○，乙○○將上開3支行動電話放在汽車儀表板上。車輛抵
    達海洋大學旁之小艇碼頭後，乙○○要甲○○、丙○○均下車跪在
    地上，經陳聖珈指認後稱來人並非種子，然甲○○為參與脅迫
    簽立借據、本票之其中一人，因該處釣客較多引起注意，乙○○隨即讓眾人上車（此時高義崴將015-VH號自小客車停放在
    該處，與張詠翔、詹億笙、陳○玲另改搭至不知情柳凱堯駕
    駛前來之車號000-0000號白色賓士自小客車），上開自小客
    車分別行駛至和平島公園後，乙○○要甲○○下車跪在地上，張
    詠翔、陳聖珈、高義崴均下車，周志江、詹億笙、陳○玲、
    陳偉傑、丁○○及丙○○則各自留在車上等候，張詠翔聽聞甲○○
    參與其中，心生憤怒，另起傷害之犯意，以腳踢向甲○○臉部
    ，致其所戴之眼鏡破損至令不堪用，並恫嚇甲○○要將「種子
    」找出來，否則要丟到海裡，不得報警，且要其向「種子」
    傳達不得再動陳聖珈，否則還要找甲○○出來等語，致甲○○心
    生畏懼，致生危害於生命、身體之安全，眾人認事情已有結
    果，即讓甲○○返回BFQ-3716號車上，囑由周志江駕車載送甲○○及丙○○離開和平島公園，乙○○將REALM行動電話返還予丙○○供其2人得對外聯絡。惟張詠翔竟另起意為自己不法之所有
    ，明知陳聖珈行動電話一事與甲○○無關，竟持開山刀站在BF
    Q-3716號自小客車旁，逕將甲○○之iphone 6及OPPO行動電話
    各1支均拿走，另要甲○○交出其手載之SEIKO手錶1支，甲○○
    迫於形勢無法反抗，將手錶交予張詠翔，之後周志江於同日
    3時許始駕車載送甲○○、丙○○離開，張詠翔將上開iphone 6
    行動電話交予陳聖珈，其他人均各自離開和平島公園。同日
    凌晨，張詠翔至不知情友人李家豪住處時，將OPPO行動電話
    交予不知情友人許瀚陽研究解鎖，又將SEIKO手錶放在李家
    豪住所。嗣甲○○及丙○○下車後即報警處理，經警查辦後，分
    別持拘票拘提陳聖珈、周志江、張詠翔到案，在陳聖珈身上
    扣得甲○○之iphone 6行動電話，張詠翔則帶同員警方至李家
    豪及許瀚陽住所，分別起出甲○○之SEIKO手錶及OPPO手機扣
    案。高義崴事後主動聯絡甲○○商談和解事宜，並將其在停車
    廠曾出示之空氣槍輾轉交予詹億笙，要求詹億笙到案說明時
    主動擔負持有槍枝之責，嗣詹億笙到案說明時自動交付上開
    空氣槍1支。
二、案經甲○○、丙○○訴由基隆市警察局第四分局報告臺灣基隆地
    方檢察署檢察官偵查起訴。
    理    由
壹、程序事項（證據能力部分）
一、供述證據：
　㈠就被告陳聖珈、陳偉傑、張詠翔：
  ⒈證人甲○○、丙○○及其他共同被告於警詢所證內容，暨張詠翔
    另主張證人詹億笙警詢證述部份，係屬被告以外之人於審判
    外之陳述，且被告陳聖珈、陳偉傑、張詠翔及其辯護人於本
    院準備程序中亦主張該證據無證據能力，不同意該證述內容
    作為認定本案犯罪事實之證據，而上開證人分別於檢察官偵
    訊時及本院審理時均已到庭證述明確，是渠等於警詢時之證
    言亦非證明被告犯罪之必要證據，是揆諸前揭規定，上開證
    人於警詢時之證言自不得作為被告陳聖珈、陳偉傑、張詠翔
    部分犯罪事實之證據。
　⒉證人甲○○、丙○○、詹億笙及其他共同被告之偵查證述部分：
    按刑事訴訟法第159條第1項雖規定，被告以外之人於審判外
    之言詞或書面陳述，除法律有規定外，不得作為證據。而本
    件證人於偵查中所為之證詞固均屬被告以外之人於審判外之
    陳述，惟依刑事訴訟法第159條之1第2項規定，原則上屬於
    法律規定為有證據能力之傳聞證據，於例外顯有不可信之情
    況，始否定其得為證據。是以，得為證據之被告以外之人於
    偵查中所為之陳述，因其陳述未經被告詰問，應認屬於未經
    合法調查之證據，此項詰問權之欠缺，非不得審判中由被告
    行使以補正，而完足為經合法調查之證據，此有最高法院97
    臺上字第2340號判決參照。查上開證人等於偵查中之證述，
    均已依法具結，有卷內結文在卷可憑，且衡諸該等陳述之作
    成並無顯不可信之情況，而被告陳聖珈、陳偉傑、張詠翔及
    其辯護人雖各主張上開證人於檢察官偵查時之證述無證據能
    力，又無法指出顯不可信之情況，因認具有證據能力。
  ㈡就被告乙○○、丁○○、周志江：
　　按被告以外之人於審判外之陳述，雖不符刑事訴訟法第159
    條之1至第159條之4之規定，而經當事人於審判程序同意作
    為證據，法院審酌該言詞陳述或書面陳述作成時之情況，認
    為適當者，亦得為證據；又當事人、代理人或辯護人於法院
    調查證據時，知有刑事訴訟法第159條第1項不得為證據之情
    形，而未於言詞辯論終結前聲明異議者，視為有前項之同意
    ，刑事訴訟法第159條之5定有明文。本件認定犯罪事實所引
    用之卷證資料，屬於傳聞之供述證據部分，檢察官、被告及
    其辯護人於本院準備程序及審理時均表示沒意見，而本院審
    酌該等言詞陳述作成時之情況，並無證據證明係違背法定程
    序或違反陳述者意願所取得，且本院認為均適當得為證據，
    依刑事訴訟法第159條之5第1項之規定，應有證據能力。
二、其餘非供述證據資料，查無係違背法定程序而取得，自應認
    有證據能力。
貳、實體事項
一、本院認定被告等所犯罪責之說明：
　㈠被告辯解：
　⒈被告張詠翔坦認有傷害、毀損犯行，否認有恐嚇、妨害自由
    及加重強盜犯行，辯稱略以：「在洗車場時只有說要拿刀嚇
    他們，叫他們把手機、本票還回來，砍人押人我不知情，是
    高義崴把事情做完之後才告訴我們；甲○○有參與陳聖珈簽本
    票部分，把他手機做抵押，我跟陳聖珈是事主，所以2支手
    機是交給我們，因為那2支手機已經破舊，加上還有10萬元
    本票，所以又拿走甲○○手錶，我覺得那支手錶加上2支手機
    ，甲○○才會拿陳聖珈手機回來換」；公設辯護人辯護意旨略
    以：甲○○證詞誇大不實，張詠翔叫甲○○拿手錶時，是否有持
    刀而構成加重強盜，有合理懷疑空間；車滿城洗車廠監視錄
    影畫面，僅能證明被告當時知道槍枝存在，但無法證明被告
    張詠翔與其他共犯欲使用刀槍等兇器去傷人的行為，無法證
    明有強盜犯意，況且，被告張詠翔拿刀是出於恐嚇別人與自
    衛自保目的，最多只能證明他們有傷害預見可能性；詹億笙
    在偵訊筆錄有說「是胖胖主導這整件事情」，這是他個人意
    見，「也有分成動手與不動手」這句話並未說明動手與不動
    手是什麼意思，到底是傷害或是其他可能性，未能證明被告
    張詠翔有跟其他人有強盜犯意；觀察整個案發過程，真正使
    告訴人陷於不能抗拒的情形，是起意砍傷與押人的同案被告
    ，就算被告張詠翔知道有刀槍，也無法證明他能預見其他人
    有強盜犯意，何況乙○○與張詠翔之前並不熟，被告張詠翔如
    何能知道其他人要做何事，高義崴也證述押人與砍傷人都是
    他自己臨時起意的，所以難認他們彼此有加重強盜之共同犯
    意，張詠翔是在最後地點才看到綁錯人，那個時候手機強盜
    行為已經結束，也難論此時張詠翔有相續之共同正犯；就指
    示路線或者是叫別人上下車，並非加重強盜之構成要件，就
    算張詠翔向其他人說應該要如何開或有叫其他人上下車，係
    因張詠翔是在地人，對基隆地緣狀況比較熟悉，並不能以此
    推論張詠翔是本件主導策畫之人等語。
　⒉周志江否認有加重強盜、傷害、妨害自由、恐嚇、毀損犯行
    ，辯稱略以：「我到洗車場看到螃蟹他們拿刀、槍出來，叫
    我去找種子他們，如果我不帶他們去，他們可能對我不利..
    是螃蟹跟高義崴拿刀上去砍人，螃蟹砍完人之後，叫甲○○、
    丙○○上我的車後座，螃蟹拿著刀跟槍坐上副駕駛座，叫我開
    走，我當下迫於無奈也就把車開走，螃蟹叫甲○○、丙○○把身
    上共3支手機交出來放在副駕駛座前置物箱，以免他們求助.
    .螃蟹下車的時候把3支手機拿走，事情結束之後有把其中1
    支手機交給我，並且叫我把甲○○、丙○○載出去，讓他們有電
    話可以打..我參與的部份只有開車而已，其他都沒有做」，
    辯護人姚宗璞律師辯護意旨略以：周志江從頭到尾都沒有下
    車，也沒有拿刀，強盜、傷害與妨害自由部分，都沒有參與
    ，他是在被迫之情形下，被乙○○安排2 位被害人上車，再要
    求他開到目的地，基本上對於這些事情都沒有共同犯意，不
    應該成立加重強盜罪嫌。
　⒊陳聖珈否認有加重強盜、傷害、妨害自由、恐嚇、毀損犯行
    ，辯稱略以：「我的iphone 12 pro手機借給張詠翔，被種
    子搶走，我去報案，種子說因為我報警，害他們的人被警察
    抓走，用5萬元交保，要我簽本票負擔這個費用..我跟張詠
    翔說本票的事情，張詠翔就計畫向種子拿回我的手機跟本票
    ，110年6月13日凌晨周志江約種子出來，我跟張詠翔、周志
    江還有其他我不認識的人，共開了3、4台車過去，我換坐另
    一台休旅車，所以甲○○他們2人發生什麼事情我沒有看到，
    車子開到海大附近，我被叫下車，他們叫我指認，我說甲○○
    有在現場，他們覺得現場釣客太多，又上車換了另一個地點
    ，我下車之後看到甲○○跪在地上，他的左手流血，其他人對
    他咆哮，叫甲○○不要動我，並且要他把種子找出來，螃蟹拿
    走甲○○的2支手機，張詠翔拿走甲○○的手錶，張詠翔把甲○○
    的iphone 6手機拿給我，叫我用這支手機換回我的iphone12
    pro手機。我有我當時用的手機拍甲○○的iphone 6傳給周志
    江，要周志江告知甲○○拿回這支iphone 6，沒有要附條件拿
    來交換我的手機」，辯護人章文傑律師辯護意旨略以：陳聖
    珈在客觀上對本案犯罪行為，並無任何助力或幫助可能性，
    他在便利商店時並沒有下車，押人、持刀砍人、手機、手錶
    被搶走及其他打人、踢人行為，都不是陳聖珈所做，所以陳
    聖珈在整個犯罪行為，幾乎沒有任何作用可言，其本身沒有
    加重強盜、傷害、妨害自由、強制等犯意。陳聖珈最早是希
    望透過報案來處理這件事情，在事發當下，完全沒有預料到
    這種情形，陳聖珈是處於驚恐狀態，如果他離開了，是否會
    遭受到事後報復也不可知，陳聖珈當下其實是喪失自由選擇
    空間，不能因為他中間未離開，就認定被告陳聖珈知道而且
    逃避後續行為。當時他們所有行動都是源自陳聖珈手機被搶
    走，他甚至被強迫簽本票及借據，事實上陳聖珈可以在法律
    上主張侵權行為，所以縱然鈞院認為陳聖珈手段是不法故意
    ，但只是為了捍衛自己權利，因此陳聖珈不具備不法所有意
    圖。
　⒋陳偉傑否認有加重強盜、傷害、妨害自由、恐嚇、毀損犯行
    ，辯稱略以：「110年6月12日螃蟹約我過去基隆載人，我的
    職業是開白牌車，我跟他說我車上有載朋友，螃蟹說沒有關
    係，110年6月13日凌晨1點多，我開0193-T9福特車輛載丁○○
    到深澳坑那邊跟螃蟹會合，跟著他們的車到洗車場，現場約
    有七、八人，說要去拿回陳聖珈的手機，叫我跟丁○○跟他們
    的車，到西定路OK超商附近，我停在休旅車的後面，螃蟹跟
    高義崴就從休旅車下來改坐到我車子的後座，他們叫我把車
    開到OK超商對面，過了10多分鐘被害人2人走過來，螃蟹跟
    高義崴就下車，我也下車看，他們各拿著1把開山刀架在被
    害人2人身上，我覺得沒有我的事就回車上，我聽到有人叫2
    個被害人上NISSAN車輛，之後叫我開車跟他們走，我車上僅
    載丁○○1人，他們開到海洋大學附近的一塊空地，我車停在
    入口附近，跟丁○○走進去，看到被害人2人跪在地上，NISSA
    N車輛車主拿礦泉水跟衛生紙在擦車門上的血跡，我跟丁○○
    回到車上等，之後有一台白色賓士車開進去，我在車上等了
    10幾分鐘，他們說要換地方，我又開車載丁○○跟車到和平島
    公園，我下車看到NISSAN車輛後面聚集了1堆人，他們在做
    什麼事情我不清楚，我就回到車上，所以沒有看到有人拿被
    害人的手錶、手機」，辯護人陳逸帆律師辯護意旨略以：被
    告陳偉傑係白牌車司機，係載客至洗車場，且於洗車場停留
    時間僅5分鐘，其他被告均係第一次與被告見面，陳偉傑與
    其他在場被告不可能有犯意聯絡，陳偉傑係因害怕事後被清
    算而無法逕自離開。此外，其他被告亦自承取得財物係出自
    個人之意，與陳偉傑無關，是被告所為應非構成強盜罪、加
    重強盜罪之要件，請諭知無罪判決。倘鈞院認被告有罪，則
    請考量被告對於未離開現場之行為就違法可能性已有認知，
    且歷經本案偵審，對自己行為已有深刻反省，並酌以被告審
    理後均配合審訊，犯後態度良好，暨考量被告車禍後傷勢程
    度、需持續回診追蹤之情形，予以從輕量刑並宣告緩刑。
　⒌乙○○坦認有傷害、妨害自由、恐嚇犯行，否認有加重強盜及
    毀損犯行，辯稱略以：「陳聖珈的手機借給張詠翔使用，結
    果被種子搶走，陳聖珈有去報案，報案之後警察沒有抓到人
    ，隔天周志江帶陳聖珈去找種子，結果陳聖珈被逼著簽本票
    跟借據，這些人我只認識高義崴，13日當天我以為甲○○就是
    種子，而且他們當天是要跟陳聖珈拿iphone 12的盒子方便
    變賣，所以才一下車就砍傷甲○○，把甲○○、丙○○押上車之後
    ，周志江才說這兩人都不是種子，我會針對甲○○是因為我認
    為甲○○是種子的人，而且甲○○也參與逼迫陳聖珈簽本票跟借
    據，開車路上甲○○、丙○○的手機一直在響，才會把他們手機
    拿走不讓他們接電話，這3支手機從頭到尾都放在周志江車
    子的擋風玻璃上，到了和平島事情要結束的時候，才把這3
    支手機拿出來，我把丙○○手機還他，因為不關他的事情，甲○○有參與陳聖珈的事情，我就把甲○○的2支手機都丟給張詠
    翔，至於張詠翔怎麼處理我就不管了，我不知道張詠翔拿走
    甲○○的手錶，我並沒有強盜的意圖。我是在跟甲○○和解的時
    候才知道甲○○的手錶被拿走了」，辯護人余昇峯律師辯護意
    旨略以：依據證人丙○○、甲○○及周志江證述可知，在丙○○、
    甲○○交付手機之前，確實有手機鈴響或是使用手機情形，被
    告是為了避免他們報警、聯絡他人，才要求交出手機，事後
    確實有將丙○○手機交還，顯然行為當時並無強盜故意，而且
    事後被告也沒有參與詢問手機密碼行為，依據周志江及其他
    證人所述，是張詠翔單獨起意而為。既然乙○○要求交付手機
    的目的缺乏據為己有的不法所有意圖，因此與加重強盜之構
    成要件不符。另外，強盜手錶與毀損眼鏡部分，都是張詠翔
    另起犯意所為，不管是犯意聯絡或行為分擔乙○○均未參與，
    難以該部分犯行相繩。
　⒍丁○○否認有加重強盜、傷害、妨害自由、恐嚇、毀損犯行，
    辯稱略以：「當日凌晨1點乙○○打電話給我，說他跟種子吵
    架找我去幫忙打架，陳偉傑是白牌車司機，我叫陳偉傑載我
    去基隆，陳偉傑不知道是要去做什麼，我有帶1把以報紙包
    住的西瓜刀過去，到基隆之後乙○○開馬自達帶我們的車到洗
    車廠，我有帶著刀下去，因為在場的人我都不認識，而且也
    不是對方的人，所以我跟陳偉傑又上車了，我沒有認真聽在
    場人在講什麼，之後有人說種子在OK便利商店那邊，陳偉傑
    開車載我一人，另外還有NISSAN白色車子、馬自達休旅車兩
    台車，我完全不認識其他人，不知道其他車子上面坐著什麼
    人，到便利商店前100公尺，所有的車都停在那邊，高義崴
    跟乙○○先坐上我們的車，叫我們開到白色NISSAN車子前面，
    我跟高義崴、乙○○、陳偉傑都下車，之前跟我們說會有3、4
    0人，結果我過去一看只有2個人，我跟陳偉傑就上車了，我
    有看到2個人被乙○○跟高義崴拿開山刀押上白色NISSAN車，
    我跟陳偉傑就開車跟他們車子走，接下來的情況都是他們停
    在哪裡我們就停在哪裡，中間有停在一個可以看到船的地方
    ，我們剛下車就有一台白色賓士開過來，他們就都開車回頭
    ，我們也跟著開車離開，到下一個地方，我跟陳偉傑就離他
    們蠻遠的，我沒有看到發生狀況，不知道現場有人的手機、
    手錶被拿走了，之後他們開車離開該處，我們跟車移動到高
    速公路入口，他們說沒事，我跟陳偉傑就直接開回台北」，
    辯護人黃啟銘律師辯護意旨略以：丁○○在案發當天前往基隆
    ，是應乙○○邀約，他到場目的是為了助陣，依照所有證人之
    證詞，丁○○在OK便利商店並無拿刀下車，在被害人交出手機
    時，他也不在車上，到達和平島公園時，丁○○也沒有下車，
    也不知道手錶的事情，因此被告在整件案發過程當中，並無
    從事任何加重強盜犯行之客觀行為，又依其他共同被告證述
    ，當天在洗車場是張詠翔、陳聖珈及高義崴在討論要如何把
    對方騙出來，討論之人並非丁○○，討論的事實也跟後來的手
    機、手錶等加重強盜犯行無關，由此可見，被告丁○○在主觀
    上並無任何犯罪故意，與其他共同被告之間亦無犯意聯絡，
    綜上，被告確實沒有涉犯加重強盜之犯行，請諭知被告無罪
    。
  ㈡證人甲○○於本院審理證稱：「我看到有一台車停在便利商店
    門口，周志江在車上，丙○○過去跟周志江聊天，後來就看到
    2、3台車過來，下車大概有3、4個人，拿刀的人有2個。一
    個拿刀的人問我是種子嗎，我堅持說我不是種子，他就砍我
    ，砍完我之後就說『跟我走』，當下我怕會再被砍，所以就配
    合那個人。我坐駕駛座後面，丙○○坐副駕駛座後面，周志江
    開車，砍我的人坐副駕駛座。上車後砍我的人叫我把手機交
    出來，並且說如果讓他搜出來的話，就要把我丟下海。我交
    出兩支手機，一支OPPO一支IPHONE，丙○○也交出一支手機。
    在車上交出手機之後，我記得是放在前座擋風玻璃的下面。
    坐副駕駛座的人，他有拿開山刀、還有亮出疑似一把槍，他
    還問我『你看這是真的還假的』。我從西定路被押到海洋大學
    旁邊的空地，他叫我和丙○○下車，叫我們跪在車子後方，叫
    陳聖珈來指認我跟丙○○是否『種子』。再來是到和平島，當時
    只有我一個人下車，丙○○在車上，我還是被叫到車子後面跪
    著。有人跟我說把種子交出來，否則要把我丟下海。那時張
    詠翔也有踹我，從我左臉頰踢下去，我眼鏡被踢壞掉。我上
    車時，張詠翔有拿刀，叫我把手錶交出來，同時叫我不要再
    去找陳聖珈的麻煩，否則就會來找我的麻煩，周志江載我跟
    丙○○離開和平島，我的手機、手錶都沒有還我。在檢察官視
    訊開庭做筆錄的時候，我女朋友給我另一支手機使用，張詠
    翔有用手機通訊軟體MESSENGER 密我，問我手機的密碼。我
    們上車時，丙○○可能有拿出手機看，被告可能看到我們在用
    手機，所以就叫我們把手機交出來。（審判長問：被告等人
    放你走時，有沒有說要你找到種子才要把你的手機和手錶還
    你?沒有講這些事；（審判長問：你回去之後，有沒有人跟
    你聯絡說要把手機還給你？）沒有」等語；證人丙○○於本院
    證稱：「當天周志江跟李偉民有約，李偉民叫我下去帶人，
    甲○○就靠過去跟周志江講話，我靠過去看，後來一台車開過
    來，兩個人拿著開山刀下車，甲○○被砍了一刀，我被人用刀
    架著，被押上白色NISSAN的車，我跟甲○○都坐後座，坐在副
    駕駛座的人有拿開山刀，還有一把好像槍的東西，他上車時
    有做槍枝上膛的動作；在車上時，坐副駕駛座的人叫我們把
    手機交出去，若下車看到手機就完蛋，我們就把手機交出去
    ；副駕駛座的人拿了手機之後放在前擋風玻璃下方；在海洋
    大學附近空地，我們倆都有下車。被告等人叫我跟甲○○跪在
    車子副駕駛座那一邊的空曠處。那些人問我種子呢？我說我
    不知道；在海洋大學時沒有對我們施暴，就叫我們上車然後
    開去和平島；到和平島之後坐副駕的人問我，我說跟我沒關
    係，他們就叫甲○○下車，叫我待在車上；甲○○下車後發生什
    麼事情我不知道，因為我沒有看，甲○○上車後跟我說他有被
    打；到和平島時我問手機可以還我嗎？坐副駕駛座的人就拿
    給我，他說跟我不相干就還我。離開和平島之前，坐副駕的
    人跟甲○○說你手機先放在我這裡，甲○○上車後有跟我說他手
    錶被拿走了，但是我沒有看到」等語，證人詹億笙於110年7
    月6日偵訊證稱略以：「在車滿城洗車廠義哥有拿槍出來，
    螃蟹拿刀；他們打算用周志江的車押人、載人」等語（110
    偵4382號卷第611-622頁）。證人詹億生已證述在場被告原
    計劃持以兇器押走「種子」，而甲○○、丙○○雖就發生經過細
    節所述略有差異，然均已明確證述現場共有3台自小客車，
    在便利商店遭乙○○、高義崴持刀妨害自由後，先遭乙○○持刀
    砍傷、再於和平島公園遭張詠翔腳踢臉部、毀損眼鏡，最後
    離去前遭張詠翔持刀取走手錶等事實，與被告等所述事發經
    過相符，應可認定，先予敘明。
　㈢本案被告張詠翔、周志江、陳聖珈、陳偉傑、乙○○、丁○○事
    前謀計之內容，係針對黃梓豪所做，然案發當時赴約之來人
    係證人甲○○、丙○○，屬意外之突發狀況，故而仍應視各被告
    之犯意及行為，以判斷其各別在本案所構成之犯罪行為，較
    為合理，茲說明如下：
　⒈據被告張詠翔、陳聖珈、周志江、乙○○、陳偉傑、丁○○與高
    義崴及證人詹億笙、陳○玲等人所述，被告等係先於110年6
    月13日2時許，在基隆市信義區六和街之「車滿城自助洗車
    廠」集合，而車滿城自助洗車場監視錄影翻拍照片所見，「
    110年6月13日2時11分24秒，車號0000-00自小客車（乙○○）
    駛進洗車場；2時11分34秒，0193-T9自小客車（陳偉傑）駛
    進洗車場；2時11分55秒丁○○持開山刀自0913-T9自小客車下
    車；2時12分2秒，高義崴持衝鋒槍自3015-VH自小客車下車
    並拉滑套；2時12分8秒，張詠翔自3015-VH自小客車下車，
    由副駕駛座將開山刀交予乙○○；2時12分16秒，乙○○拔出開
    山刀；2時13分13秒，BFQ-5716自小客車（周志江）駛進洗
    車場；2時15分41秒，被告張詠翔、乙○○、高義崴、丁○○、
    白衣黑短褲男子與詹億笙、陳○玲均站在洗車場內；2時15分
    41秒，陳偉傑、丁○○分別站在0193-T9號自小客車車頭及車
    旁；2時17分48秒，BFQ-5716自小客車離開洗車場；2時17分
    53秒，3015-VH自小客車離開洗車場，2時17分58秒，0193-T
    9自小客車離開洗車場」（見110偵5632號卷第103-107頁）
    ，是乙○○、高義崴、丁○○分別在洗車場內出示開山刀、衝鋒
    槍（未能證明有殺傷力），顯見被告等係欲共同以強暴手段
    對付黃梓豪，否則何需準備刀械槍器?本案事前被告一方集
    結共有8人之多，且已備妥刀、槍等物，又乙○○、高義崴、
    丁○○在洗車廠時即已出示上開武器，陳偉傑尚且供稱：「被
    害人走過來，螃蟹跟高義崴就下車，我也下車看，他們各拿
    著1把開山刀架在被害人2人身上，我覺得沒有我的事就回車
    上」；丁○○則稱「攜帶一把用報紙包著的西瓜刀，到洗車場
    帶著刀下去，因為在場的人都不認識，也不是對方的人，所
    以跟陳偉傑又上車了，到便利商店前跟高義崴、乙○○、陳偉
    傑都下車，之前跟我們說會有3、40人，結果我過去一看只
    有2個人，我跟陳偉傑就上車了」等語。益見陳偉傑、丁○○
    均有準備與乙○○、高義崴共同控制來人之行動自由無疑，而
    被告周志江、陳聖珈既均在洗車場內一同計劃，顯然對於屆
    時使用刀、槍控制來人之行動自由一節均有認識且不違背其
    本意。張詠翔為本案召集人，事前所有被告均在洗車廠聚集
    ，乙○○、高義崴、丁○○攜帶刀械、衝鋒槍到場，被告對於欲
    行強暴方式對付「種子」應均知情。乙○○、高義崴至便利商
    店下車即攜帶刀械控制來人行動，雖因不認識「種子」而誤
    將甲○○、丙○○2人帶走，然據現場其他2部車輛隨即跟隨周志
    江車輛駛往偏僻處一節可知，被告等欲以刀、槍挾持之強暴
    方式將「種子」帶往他處，以便迫其交出陳聖珈物品，應係
    其等議定妨害自由之謀劃內容無誤，縱然對象有誤，然實施
    妨害自由犯行係所有被告所認知之內容。刑法上之共同正犯
    ，只須行為人彼此間具有共同犯罪之犯意聯絡，即為成立，
    且犯意聯絡包括明示或默示，事前或事中，因出於共同犯罪
    的意思，形成一個犯罪共同體，利用各自行為互為補充，以
    完成共同犯罪目的，在犯意聯絡之範圍內，對於自己及其他
    共同正犯所實行之行為，均應共同負責。是張詠翔、周志江
    、陳偉傑、丁○○否認有妨害自由犯行，並不足採。
　⒉再查本案發生緣由，被告張詠翔、周志江、陳聖珈供稱係因
    陳聖珈之行動電話遭種子搶走，報警處理後被迫簽立本票、
    借據而起一節，經本院向基隆巿警察局第四分局安定派出所
    調取110年6月6日員警工作紀錄簿之結果，該紀錄簿登載「
    該日6時至8時，通報新西街2巷27號強盜案，警方到場了解
    報案人陳聖珈稱因之前有手機借與別人，誤以為是在場人拿
    走，故報搶奪案。現場黃梓豪稱昨日酒醉睡於詹哲豪家，稱
    自小客車內物品不見，因之前與詹哲豪有金錢糾紛，以為遭
    其拿取，三方發生爭執，待警方查證後，陳民稱表示是誤會
    ，不需要警方介入處理。警方於上述處事時，發現形跡可疑
    之男子，遂前往盤查，查獲通緝犯李偉民」等情（本院卷三
    第17頁），又系爭陳聖珈所簽立之借據及本票3紙，業經案
    外人羅瑞玉於110年6月14日提出扣押在案，亦有扣押物品清
    單及借據、本票照片附卷可參（本院卷一第428、429頁）。
    是被告等辯稱欲向「種子」黃梓豪取回系爭行動電話、本票
    、借據等語，並非虛誑，被告等在本案行為之目的，係為向
    「種子」拿回陳聖珈之行動電話、本票、借據等物，應可認
    定。被告等人縱有事先謀劃以強暴手段為之，然則遇黃梓豪
    時如何向其取回陳聖珈之物，各人屆時如何應對，仍需視當
    時突發情況以定，不可能如公訴意旨所指事前即共同以妨害
    自由、傷害、恐嚇、毀損及強盜等方式，以達上開目的。
　⒊被告乙○○因不認識「種子」，持刀質問甲○○時，經其2次否認
    後即持刀揮砍，然同時持刀之高義崴並未揮刀傷害丙○○，顯
    見被告等並非行前即有傷害來人之意思，傷害甲○○一舉，顯
    係乙○○因問話遭甲○○否認乃突然所為，非其他被告所得預見
    。又被告張詠翔、陳聖珈、周志江、陳偉傑、丁○○既未在便
    利商店前與乙○○共同傷害甲○○或丙○○。此次傷害甲○○之犯行
    應認僅乙○○一人所為才是。
　⒋而乙○○在周志江駕駛之自小客車上恫嚇甲○○、丙○○交出行動
    電話，及張詠翔在和平島公園內恫嚇甲○○將「種子」交出來
    等語，亦係乙○○及張詠翔各自臨時起意所為，乙○○、張詠翔
    在不同地點對被害人為恐嚇言詞，乙○○係為使甲○○、丙○○不
    能以行動電話求援，張詠翔係為讓甲○○找出「種子」並不再
    找陳聖珈麻煩，其2人恐嚇之動機、目的、地點均有不同，
    已難謂有何犯意聯絡，更遑論其他被告或未在場，或未應和
    乙○○或張詠翔而口出恐嚇言詞，實難認應使所有被告同擔恐
    嚇罪責。
　⒌再論被告周志江、陳聖珈、陳偉傑、乙○○、丁○○有無與張詠
    翔在和平島公園傷害、毀損甲○○身體及物品之犯意聯絡一節
    ，張詠翔於本院111年2月22日準備程序供稱：「我本來就認
    識甲○○，在現場陳聖珈說甲○○也有逼迫他簽本票，我覺得很
    氣憤，就踢了甲○○臉部一下，同時造成他眼鏡破掉」等語，
    已自承係突覺氣憤而腳踢甲○○臉部，同時造成其眼鏡毀損，
    顯為眾人意料之外，況其他在場被告如有傷害、毀損之犯意
    聯絡，何以未同時在該時共同參與毆打?從而該傷害、毀損
    犯行，應係張詠翔一人所為，亦可認定。
　⒍乙○○在往海洋大學途中，最初並未要甲○○、丙○○交出行動電
    話，係因丙○○使用行動電話，乙○○為使其等無法求援，始脅
    迫其等交出行動電話扣留一節，業據甲○○、丙○○證述屬實，
    與乙○○供述情節相符，周志江當時在駕駛車輛，衡情難以注
    意後座被害人使用行動電話情況，而張詠翔、陳聖珈、陳偉
    傑、丁○○並不在該部車上，顯然不可能與乙○○有犯意聯絡。
　⒎至張詠翔於陳聖珈指認結束，明知甲○○、丙○○並非「種子」
    ，然竟未立即釋放二人，反而以腳踢甲○○，強要甲○○就陳聖
    珈之行動電話、本票、借據一事全部負責，甲○○前已遭乙○○
    砍傷、恐嚇，再遭被告等以人、車包圍，顯然無法反抗，最
    後，張詠翔在甲○○、丙○○離去前，扣留甲○○之2支行動電話
    ，另又持刀向甲○○討要手錶，顯係趁人多勢眾及持用兇器而
    強盜財物。張詠翔雖辯稱係要甲○○拿陳聖珈之行動電話回來
    交換云云，惟張詠翔既係為陳聖珈解決行動電話及本票、借
    據糾紛，然僅將其中之iphone 6行動電話交予陳聖珈，卻自
    行收用甲○○另1支OPPO行動電話及手錶，當日即將行動電話
    交由友人許瀚陽解鎖，之後又傳送訊息詢問甲○○該行動電話
    之螢幕解鎖密碼，顯係欲將上開行動電話作為自己使用，而
    有為自己不法所有之意圖。衡諸張詠翔與甲○○均非系爭陳聖
    珈糾紛之事主，甲○○先遭乙○○持刀挾持並交出行動電話，又
    分別遭乙○○及張詠翔傷害，離去前再遭張詠翔持刀要脅而交
    付手錶，張詠翔竟趁機逕自拿走甲○○先前交付之行動電話，
    亦未提及要甲○○拿陳聖珈物品來換等節，顯係將原本之妨害
    自由犯意，在該時已提升為不法所有而強盜財物犯意，從而
    張詠翔否認有不法所有意圖，顯係卸責之詞，不足採信。
　⒏而被告陳聖珈、周志江、乙○○、丁○○、陳偉傑有無與張詠翔
    共同強盜甲○○行動電話及手錶之犯意聯絡或行為分擔?乙○○
    扣留行動電話及張詠翔始決定將甲○○行動電話、手錶拿走之
    時間點，已如上述，甲○○參與陳聖珈簽立借據、本票一事，
    係陳聖珈在和平島公園時才為確認，全體被告在洗車廠謀定
    計劃時顯然不可能知悉上情。衡諸在和平島公園時在場被告
    既已決定讓甲○○、丙○○搭坐周志江之自小客車離去，乙○○尚
    且將扣留之3支行動電話交予張詠翔，其中丙○○之行動電話
    由乙○○或周志江交付返還，周志江供承知道張詠翔索取手錶
    但不知道他要做什麼，而坐在甲○○身旁之丙○○則不知此事，
    更遑論其他不在車旁或搭坐其他車輛未下車之被告陳聖珈、
    乙○○、丁○○、陳偉傑能可預見。再陳聖珈、周志江於事前計
    劃要向「種子」索回iphone 12 pro行動電話及借據、本票
    ，張詠翔事後將iphone 6行動電話交予陳聖珈，並稱要陳聖
    珈以該行動電話換回其所有之iphone 12 pro行動電話，陳
    聖珈縱有收受行為，衡情應係欲依張詠翔所言伺機換回自己
    之行動電話，或因當場無從拒絕而收受，衡情非出於不法所
    有之意圖。而乙○○、丁○○、陳偉傑則係應張詠翔要求到場相
    助，目標對象原為「種子」，目的亦非強盜財物，其與證人
    甲○○並不相識，張詠翔、陳聖珈與甲○○已然事了，張詠翔如
    何處置甲○○之物，與其並不相關，亦無關注必要，是難認其
    3人有何與張詠翔共犯之主觀意圖及行為。張詠翔持刀強盜
    甲○○行動電話及手錶，既已超出其他被告原本犯意聯絡範圍
    之行為，不在其等原本犯意聯絡之範圍內，不應就此部分共
    同負責。是陳聖珈、周志江、陳偉傑、乙○○、丁○○並未就張
    詠翔強盜財物一節有犯意聯絡及行為分擔，亦足認定。
　㈣此外，尚有證人許瀚陽、李家豪、陳○玲分別於警詢、偵訊及
    本院證述，且有甲○○受傷照片、車滿城自助洗車場110年6月
    13日凌晨2時11分至17分監視錄影翻拍照片、道路監視錄影
    翻拍照片、現場照片及周志江BFQ-3716號自小客車照片、沾
    有血跡衛生紙照片附卷（110偵4056號卷147-163、110偵438
    2號卷第73-93頁）可稽。綜上所述，被告張詠翔加重強盜犯
    行；乙○○傷害、共同妨害自由犯行；陳聖珈、周志江、陳偉
    傑、丁○○共同妨害自由犯行，已堪認定。被告上開所辯，無
    非係事後避重就輕之卸責之詞，委不足採。本案事證明確，
    被告犯行洵堪認定，應依法論科。
二、論罪科刑
  ㈠核：
　⒈被告張詠翔所為，係犯強盜罪而有刑法第321 條第1 項第3款
    之情形，應論以刑法第330 條第1 項之攜帶兇器強盜罪。被
    告以一個妨害自由犯意，接續為妨害自由、傷害、恐嚇、毀
    損犯行，最後藉勢提升犯意為意圖不法所有，攜帶兇器強盜
    財物，是上開妨害自由、傷害、恐嚇、毀損手段，應為遂行
    其強盜目的，屬強盜行為之一部，自不另論罪。
　⒉被告乙○○所為，係犯刑法第277條第1項之傷害罪、第302條第
    1項之妨害自由罪。其所為對被害人恐嚇之行為，僅屬犯妨
    害自由罪之手段，無更論以恐嚇危害安全罪之餘地，又被告
    以一個妨害自由犯意及行為，同時觸犯妨害自由、傷害2罪
    ，應從一重之傷害罪論處。
　⒊被告陳聖珈、周志江、陳偉傑、丁○○所為，均係犯刑法第302
    條第1項之妨害自由罪。被告陳聖珈、周志江、陳偉傑、丁○○就妨害自由罪，與張詠翔、乙○○、高義崴有犯意聯絡及行
    為分擔，應以共同正犯論。
　㈡公訴意旨雖認被告乙○○、陳聖珈、周志江、陳偉傑、丁○○本
    案所為，係共同涉犯刑法第330條第1項之加重強盜嫌云云。
    然公訴人所提出之證據，尚未達於通常一般人均不致有所懷
    疑，而得確信上開被告等主觀上有何不法所有意圖，有共同
    加重強盜罪嫌，已如前述，本院無從形成被告等人成立強盜
    罪之確信，被告此部分之犯罪既屬不能證明，本應為無罪之
    諭知，然仍與前揭本院分別認定之傷害、妨害自由罪間的基
    本社會事實同一，爰依法變更起訴法條，本院當庭諭知被告
    就其等所涉加重強盜、妨害自由、恐嚇、傷害、毀損等罪名
    均為答辯，已無礙於其等防禦權之行使，爰依刑事訴訟法第
    300條規定，變更起訴法條予以審理。
　㈢爰審酌被告張詠翔為向黃梓豪索回陳聖珈之行動電話、借據
    、本票等物，集結被告乙○○、陳偉傑、周志江、丁○○、高義
    崴及詹億笙、陳○玲等人，共同以強暴方式妨害被害人甲○○
    、丙○○之行動自由，然已知尋錯對象，張詠翔竟趁勢脅迫與
    該事件非全然相關之甲○○擔負責任，更自行持刀強盜其所有
    行動電話及手錶，被告等所為侵害他人之行動自由、身體生
    命安全及財產權，更嚴重影響社會治安，實非可取，應予非
    難。兼衡被告各自之犯罪動機，並非全部承認犯行之犯後態
    度，暨各自學經歷之智識程度、家庭經濟狀況、於本案參與
    之程度、手段及被害人受創程度、事後由高義崴代表與甲○○
    以20萬元和解，然迄今僅賠償8萬5千元等一切情狀，就其所
    犯各罪，分別量處如主文所示之刑，以資儆懲，並就陳聖珈
    、周志江、陳偉傑、丁○○所犯妨害自由罪部分，諭知易科罰
    金之折算標準。
　㈣張詠翔強盜所得之行動電話2支及手錶1只，業經扣案，爰不
    予宣告沒收。又扣案空氣槍1支（經鑑定無殺傷力）非違禁
    物，雖曾由高義崴在停車廠時出示，然無證據認定此物係用
    作本案妨害自由犯行所用，亦無從宣告沒收，附此敘明。
據上論斷，應依刑事訴訟法第299條第1項前段、第300條，判決
如主文。　
本案經檢察官陳宜愔、楊景舜、李國瑋提起公訴，檢察官陳宜愔
到庭執行職務。 
中　　華　　民　　國　　111 　年　　6 　　月　　23　　日
                  刑事第五庭審判長  法  官  吳佳齡
                                    法  官  陳怡安
                                    法  官  鄭虹眞
以上正本證明與原本無異。
如不服本判決應於收受送達後20日內向本院提出上訴書狀，並應
敘述具體理由；其未敘述上訴理由者，應於上訴期間屆滿後20日
內向本院補提理由書( 均須按他造當事人之人數附繕本) 「切勿
逕送上級法院」。
中　　華　　民　　國　　111 　年　　6 　　月　　24　　日
                                    書記官  王一芳     
附錄論罪法條：
刑法第321條第1項第3款
犯竊盜罪而有左列情形之一者，處6月以上、5年以下有期徒刑：
一、於夜間侵入住宅或有人居住之建築物、船艦或隱匿其內而犯
    之者。
二、毀越門扇、牆垣或其他安全設備而犯之者。
三、攜帶兇器而犯之者。
四、結夥三人以上而犯之者。
五、乘火災、水災或其他災害之際而犯之者。
六、在車站或埠頭而犯之者。
前項之未遂犯罰之。
刑法第330條第1項
犯強盜罪而有第321條第1項各款情形之一者，處7年以上有期徒
刑。
前項之未遂犯罰之。
刑法第277條第1項
傷害人之身體或健康者，處3年以下有期徒刑、拘役或1千元以下
罰金。
犯前項之罪因而致人於死者，處無期徒刑或7年以上有期徒刑；
致重傷者，處3年以上10年以下有期徒刑。
刑法第302條第1項
私行拘禁或以其他非法方法，剝奪人之行動自由者，處5年以下
有期徒刑、拘役或3百元以下罰金。
因而致人於死者，處無期徒刑或7年以上有期徒刑，致重傷者，
處3年以上10年以下有期徒刑。
第1項之未遂犯罰之。